【裁判字號】    98,交聲,541
【裁判日期】    981030
【裁判案由】    聲明異議
【裁判全文】
臺灣臺南地方法院交通事件裁定         98年度交聲字第541號
移送機關    交通部公路總局嘉義區監理所臺南監理站
異議人即
受處分人    甲○○
上列異議人即受處分人因違反道路交通管理處罰條例案件，對於
交通部公路總局嘉義區監理所臺南監理站於民國98年4 月10日所
為之處分（原處分案號：嘉監南字第裁74-S00000000號），聲明
異議，本院裁定如下：
    主  文
原處分撤銷。
甲○○汽車所有人，牌照業經報停，無牌照仍行駛，處罰鍰新臺
幣伍仟肆佰元。
    理  由
一、原處分意旨略以：異議人即受處分人甲○○（下稱異議人）
    於民國98年4 月10日11時59分許，駕駛未懸掛汽車牌照（車
    牌號碼：2M-6012號）之自用小貨車，行經臺南市○○路190
    巷75號前，因有「牌照業經報停仍行駛道路」之違規行為，
    遭臺南市警察局第五分局警員當場攔停製單舉發，嗣經移送
    機關即交通部公路總局嘉義區監理所臺南監理站以其違規事
    證明確，依道路交通管理處罰條例第12條第1 項第8 款及違
    反道路交通管理事件統一裁罰標準表等規定，裁處罰鍰新臺
    幣（下同）7,200 元等語。
二、本件聲明異議意旨略以：監理機關核發停駛單未敘明停駛車
    輛不得移動，異議人僅於上揭時、地，駕駛上開自用小貨車
    於巷弄內試車運轉充電剛起動沒多久即遭員警發現。此外，
    異議人係因經濟狀況不佳，所以將車辦理停駛節省開支，俟
    用車再行申請牌照，因而為此聲明異議等語。
三、按牌照業經繳銷、報停、吊銷、註銷，無牌照仍行駛者，處
    汽車所有人新臺幣3,600 元以上10,800元以下罰鍰，並禁止
    其行駛，道路交通管理處罰條例第12條第1 項第8 款定有明
    文。
四、經查：
(一)異議人所有之車牌號碼2M-6012 號自用小貨車，已於98年3
    月11日將車牌號碼2M-6012 號牌照報停用，並將牌照繳回，
    ，然異議人仍於98年4 月10日11時59分許，駕駛未懸掛汽車
    牌照之上開自用小貨車，行經臺南市○○路190 巷75號時，
    遭臺南市警察局第五分局警員發現，遂以該車牌照業經報停
    仍行駛道路之違規事實予以舉發等情，有臺南市警察局98年
    4 月10日南市警交字第S00000000 號舉發違反道路交通管理
    事件通知單及車籍查詢資料各1 份在卷可稽，且為異議人所
    不否認，堪認上情為真實。
(二)異議人固以前詞置辯，惟按證人即當日舉發本違規事件之臺
    南市警察局第五分局員警蕭文和於98年5 月20日本院調查時
    到庭結證：「（問：本件是否你舉發，情形如何？〈提示舉
    發單並告以要旨〉）是我舉發的，當日我與同事執行巡邏勤
    務，二個人騎乘二部巡邏機車，在該日10點25分左右行經開
    元路148 巷異議人停自小客貨車地點，當時該自小客貨車前
    後輪懸掛車牌，我看該車牌跟一般車牌不太一樣，覺得很奇
    怪，就用手碰觸，發現該車車牌是紙作的，我就以電腦查詢
    車牌狀況〈庭呈查詢紀錄〉，查詢結果係報停停用，我就在
    現場等了約十幾分鐘，這段時間等同事電腦查詢，並在現場
    觀察該車是否為贓車，而後經查車主車籍地址在台南市東區
    ，我便先行繼續巡邏勤務，然後於巡邏完畢要返回派出所時
    ，在勝利路190 巷75號前碰到該車轉彎過來，我便將之攔停
    ，開單舉發。但是我第二次遇到異議人要稽查時，該車前後
    均未懸掛車牌，且異議人將一面車牌放置駕駛座擋風玻璃前
    面。」、「（問：你發現該車懸掛前後車牌是紙做的？）異
    議人是將監理站所發該車牌號影印後，貼在後面類似厚紙板
    上面加強其硬度，並用螺絲固定在車上，所提出照片上幀是
    查獲地點，查獲的時候在車上只發現一面牌號。〈提出查獲
    照片二幀，及車牌牌號照片一幀〉」、「（問：異議人陳稱
    行駛之開元路148 巷多寬？）大約六米寬左右。」、「（問
    ：平常有無汽機車行駛？）有。」，並有證人當庭提出之查
    獲照片2 幀，及車牌牌號照片1 幀在卷可稽，足認異議人於
    上揭時、地，確有駕駛其所有未懸掛汽車牌照之自用小貨車
    ，行駛於一般道路無訛。基此，異議人既已於98年3 月11日
    將車牌號碼2M-3012 號之汽車牌照報停用並繳回原處分機關
    ，則在未申請復駛或申辦其他牌照，取回原繳回之牌照或新
    領牌照而懸掛於該車之前，縱有移動該車車體之必要，亦須
    循駕駛以外之方式為之（如拖吊等），並不得擅自駕駛上開
    車輛行駛於道路。從而，異議人在車牌號碼2M-6012 號之汽
    車牌照業經報停繳回，而無牌照之狀況下，猶仍駕駛上開車
    輛行駛之違規行為，至為明確。是異議人諉稱其不知法律規
    定，且監理機關核發停駛單未敘明停駛車輛不得移動云云，
    均不影響上開違規事實之認定，亦不因異議人之經濟狀況不
    佳，即可減免其違規所應承擔之罰責。
五、綜上所述，異議人於上述時、地，確有駕駛業經申報停駛而
    未懸掛車牌之自小貨車上路行駛之違規行為，應堪認定。從
    而，移送機關依道路交通管理處罰條例第12條第1 項第8 款
    之規定，裁罰異議人固非無據，惟本件應到案日期為98年4
    月25日，異議人業於98年4 月10日至移送機關聽候裁決並當
    場收受上開裁決書，有移送機關98年4 月10日嘉監南字第裁
    74-S00000000號裁決書及送達證書各1 份在卷可稽。然移送
    機關認異議人係於逾應到案期30日內，逕依違反道路交通管
    理事件統一裁罰基準表之規定裁處罰鍰7,200 元，顯有未洽
    。故而，異議人執詞提出異議，雖無理由，惟原處分既有上
    開可議之處，自應由本院撤銷原處分，並依違反道路交通管
    理處罰條例第12條第1 項第8 款規定及違反道路交通管理事
    件統一裁罰基準表之相關內容，裁處如主文第2 項所示，以
    資適法。
六、據上論斷，應依道路交通管理處罰條例第87條第2 項，道路
    交通案件處理辦法第20條前段，裁定如主文。
中    華    民    國    98    年    10    月    30    日
                        交通法庭法  官  鄭燕璘
以上正本證明與原本無異。
如不服本裁定應於送達後5日內向本院提出抗告狀（應附繕本）
。
                                書記官  蔡明峰
中    華    民    國    98    年    10    月    30    日


司法院資訊處製作；財團法人民間司法改革基金會備份。
